臺灣雲林地方法院民事判決
110年度保險字第7號
原      告  許清海  
被      告  華南產物保險股份有限公司

法定代理人  凃志佶  
訴訟代理人  蘇嘉維  
複代理人    陳立果  
上列當事人間請求給付保險金事件，本院於民國111年1月11日言
詞辯論終結，判決如下:
    主  文
原告之訴駁回。
訴訟費用由原告負擔。
    事實及理由
一、原告主張略以:
㈠、緣訴外人林浩彥（下或稱林浩彥）以其購置車牌號碼000-000
    0號自用小客車（引擎號碼JTHGL46FX00000000，下稱系爭車
    輛)向被告投保汽車車體損失保險丙式-免自負額車對車碰撞
    損失保險（保單號碼1403第00000000-0，下稱系爭保險契約
    ），保險期間為民國109年5月19日中午12時起至110年5月19
    日中午12時止，保險金額為新台幣（下同）86.2萬元。嗣原
    告駕駛系爭車輛於109年8月24日1時20分許，行經雲林縣○○
    鄉○○村○00○○○000號電線桿處時，因精神不濟以及要拿取放
    置副駕駛座之手機，不慎將系爭車輛右偏駛出車道，因而撞
    擊到訴外人丁文賓停放該路邊之車號0000-00號自用小客車
    （下或稱丁文賓車輛），並致系爭車輛受損（下稱本件車禍
    ）。之後原告向被告申請理賠，詎被告竟不予理賠，為此，
    爰依系爭保險契約之法律關係，請求被告給付理賠金額等語
    。
㈡、對於被告抗辯之陳述:　　
　⒈原告雖非系爭保險契約之被保險人，但原告與林浩彥是朋友
　　。系爭車輛買了50多萬元，買了以後還有付保養費。又因投
    保時被告沒有要求，所以沒有附買賣契約，現在買賣契約已
    經不在了。
　⒉系爭車輛核定之投保金額不是原告決定的，當時投保有附很
    多照片讓被告來核定保險金額，被告在投保前有核算，但原
    告出險後，系爭車輛修理起來比現金賠償還要多錢，被告卻
    說系爭車輛殘值不足保險額度，要解除系爭保險契約。原告
    有向被告表示，如果要原告報廢系爭車輛就賠償保險金，不
    讓原告報廢就給付修理費用，但被告到現在不賠償也不修理
　　。
　⒊另外丙式險有包含賠付對方車輛毀損部分，但原告發生本件
    車禍致丁文賓車輛全毀，被告到現在都還沒有理賠對方，卻
    表示要解除系爭保險契約，認為被告在推託責任。
㈢、並聲明:　　
　⒈被告應給付原告80萬元，及自起訴狀繕本送達被告之翌日起
    至清償日止，按年息5%計算之利息。
　⒉訴訟費用由被告負擔。　　
二、被告抗辯:
㈠、原告雖為本件車禍之駕駛人，惟依系爭保險契約第1條承保範
    圍約定「被保險汽車在本保險契約有效期間内，因與車輛發
    生碰撞、擦撞所致之毁損滅失，在確認事故之對方車輛後，
    本公司對被保險人始負賠償之責。」已明定被告須負賠償責
    任之對象為系爭契約之被保險人。又依第2條被保險人之定
    義及追償事項約定「本保險所稱之被保險人，係指列名被保
    險人及附加被保險人…」原告於110年8月23日言詞辯論開庭
    時，已自承其與列名被保險人（即林浩彥）為朋友關係，非
    被保險人林浩彦之配偶、家長、家屬、四親等内血親及三親
    等内姻親，或其僱用之駕駛人或所屬之業務使用人等屬於附
    加被保險人之身分，顯非系爭保險契約定義之被保險人，原
    告對被告應無請求權。
㈡、且按「當事人之一方對於他方應通知之事項而怠為通知者，
    除不可抗力之事故外，不問是否故意，他方得據為解除保險
    契約之原因」、「訂立契約時，要保人對於保險人之書面詢
    問，應據實說明」、「要保人故意隱匿，或因過失遺漏，或
    為不實之說明，足以變更或減少保險人對於危險之估計者，
    保險人得解除契約；其危險發生後亦同。但要保人證明危險
    之發生未基於其說明或未說明之事實時，不在此限。」保險
    法第57條、第64條第1項、第2項定有明文。復按「解除權之
    行使，應向他方當事人以意思表示為之。」民法第258第1項
    亦有明文規定；又「契約解除權之行使，僅須有解除權之一
    方，以意思表示向他方為之，而此項意思表示，無一定之方
    式，亦不限於訴訟外為之。若於訴訟上以書狀或言詞，由有
    解除權人向他方當事人表示有解除契約之意思者，即應認為
    有解除之效力。」86年台上字第749號判決要旨參照。
　⒈林浩彥與被告訂立系爭保險契約時，表示係以86.2萬元購入
    系爭車輛，被告基於信賴原則，即依林浩彥所稱購置金額予
    以承保；本件車禍發生後，原告向被告申請汽車險理賠時，
    被告原欲依系爭保險契約條款規定，代訴外人林浩彥賠付車
    廠汽車車體損失保險丙式保險金，惟被告確認系爭車輛之市
    場價值時得知林浩彥購入系爭車輛之時點，該車之市場價值
    僅餘約40萬元，明顯有以低價車投保高額保險之情事，是林
    浩彦對於系爭車輛之實際市場價值有不實說明，且已影響被
    告對於系爭車輛發生保險事故之危險估計，因而被告以答辯
    狀繕本送達予林浩彥以做為解除系爭保險契約之意思表示，
    故被告對於系爭車輛因本件車禍所受損害，與原告對於第三
    人應負之賠償責任，均不負給付保險金之責。
　⒉退步言之，按「保險金額超過保險標的價值之契約，係由當
    事人一方之詐欺而訂立者，他方得解除契約。如有損失，並
    得請求賠償。無詐欺情事者，除定值保險外，其契約僅於保
    險標的價值之限度内為有效。」保險法第76條定有明文。若
    林浩彥未有保險法第57條、64條第1項、第2項得解除契約之
    情狀，至少有符合保險法第76條規定超額保險之情事，縱被
    告應負給付保險金之責，其契約應僅於保險標的價值之限度
    内為有效，且依照系爭保險契約第11條約定全損理賠須計算
    折舊率（0.9%），所以保險金額應該是86萬（86.2萬）元的
    九成（即賠償率91%）等語。
㈢、並聲明:原告之訴駁回。訴訟費用由原告負擔。　　　　
三、兩造不爭執事項及主要爭點:
㈠、不爭執事項:
 ⒈原告有駕駛林浩彥所有系爭車輛，於109年8月24日1時20分，
   在臺西鄉蚊港村台17線崙峰158號電線桿處前面，自撞發生本
   件車禍（如警方處理資料）之事實。
  ⒉系爭車輛有經車主林浩彥向被告投保系爭保險契約，保險單
    及保險條款如臺北地院卷附所示，被保險人為車主林浩彥。
  ⒊保險金額為86.2萬元，未經被告給付。
　⒋系爭車輛受損資料如原告及警方提出之照片。
　⒌系爭車輛維修的費用已經超過系爭保險契約之保險金額。
㈡、主要爭點:　　　　
  ⒈原告駕駛系爭車輛肇事，被告依照系爭保險契約有無理賠之
    義務？
  ⒉被告主張解除系爭保險契約有無理由？
　⒊若原告請求被告給付保險金有理由，金額為何？
四、本院之判斷:
㈠、原告主張其駕駛其友人林浩彥所有系爭車輛，於109年8月24
    日1時20分，在臺西鄉蚊港村台17線崙峰158號電線桿處前面
    自撞發生本件車禍，而系爭車輛曾經林浩彥向被告投保系爭
    保險契約，投保金額為86.2萬元等情，為被告所不爭執，並
    有原告所提出之臺西分局崙豐派出所道路交通事件當事人登
    記聯單、汽車新領牌照登記書、保險費報價單、系爭車輛受
    損照片，被告所提出華南產物汽車保險單（補發）、車體損
    失保險丙式–免自負額車對車碰撞損失保險（保險條款）、
    道路交通事故當事人登記聯單、現場圖、汽車險理賠申請書
    、華南產物自用汽車保險共同條款等件附臺灣臺北地院卷，
    及雲林縣警察局臺西分局110年12月6日雲警西交字第110001
    8077號函送系爭車禍處理資料在卷可按，足信無誤。
㈡、按本法所稱被保險人，指於保險事故發生時，遭受損害，享
    有賠償請求權之人；要保人亦得為被保險人，保險法第4條
    定有明文。又系爭保險契約第2條被保險人之定義及追償事
    項第一項約定「本保險所稱之『被保險人』，係指列名被保險
    人及附加被保險人:一、列名被保險人係指本保險契約所載
    明之被保險人，包括個人或團體。二、附加被保險人係指下
    列之人:㈠列名被保險人之配偶、家長、家屬、四親等內血親
    及三親等內姻親。㈡列名被保險人所僱用之駕駛人或所屬之
    業務使用人。㈢經本公司同意之列名使用人。」等語，有被
    告公司車體損失保險丙式-免自負額車對車碰撞損失保險（
    保險條款）載明可按（北司調卷第33頁）。而原告自承其非
    被保險人，係被保險人林浩彥之朋友等語，可見原告亦非被
    保險人林浩彦之配偶、家長、家屬、四親等内血親及三親等
    内姻親，或其僱用之駕駛人或所屬之業務使用人等屬於附加
    被保險人之身分，依上意旨，被告抗辯原告並非系爭保險契
    約之被保險人，對被告無系爭保險金請求權，足以採信。
㈢、從而，原告依系爭保險契約，請求被告給付保險金80萬元，
    及自起訴狀繕本送達被告之翌日起至清償日止，按年息5%計
    算之利息，為無理由，應予駁回。
㈣、本件為判決之基礎事實已臻明確，兩造其餘主張與舉證，經
    審酌核與本件判決結果不生影響，爰不一一論述，併此敘明
　　。
五、結論：本件原告之訴為無理由，爰判決如主文。
中　　華　　民　　國　　111 　年　　1 　　月　　25　　日
                  民事第一庭    法  官  黃一馨

以上正本係照原本作成。
如對本判決上訴，須於判決送達後廿日內向本院提出上訴狀。如
委任律師提起上訴者，應一併繳納上訴審裁判費。
中　　華　　民　　國　　111 　年　　1 　　月　　25　　日
                                書記官　鄭夙惠